臺灣臺北地方法院民事判決　　　　　　　　　　　　九十二年度勞訴字第一七七號
　　原　　　告　甲○○　　台北縣泰山鄉○○街四十七巷五弄六號一樓
　　訴訟代理人　翁顯杰律師
　　被　　　告　伍立實業有限公司
　兼法定代理人　乙○○
　　共　　　同
　　訴訟代理人　朱子慶律師
　　　　　　　　蕭維德律師
右當事人間請求損害賠償事件，經本院於民國九十三年二月九日言詞辯論終結，判決
如左：
    主  文
被告伍立實業有限公司應給付原告新台幣參拾肆萬玖仟玖佰元，及自民國九十二年十
一月六日起至清償日止，按週年利率百分之五計算之利息。
原告其餘之訴駁回。
訴訟費用由被告伍立實業有限公司負擔百分之十二，餘由原告負擔。
本判決得假執行，但被告伍立實業有限公司如以新台幣參拾肆萬玖仟玖佰元為原告預
供擔保後，得免為假執行。
原告其餘假執行之聲請駁回。
    事  實
甲、原告方面：原告未於最後言詞辯論期日到場，據其前到場所為之聲明及陳述：
一、聲明：
（一）被告應連帶給付原告新台幣（下同）一百八十六萬五千四百零八元，及自起訴
      狀繕本送達翌日即民國九十二年九月十七日起至清償日止，按週年利率百分之
      五計算之利息。
（二）願供擔保，請准宣告假執行。
二、陳述：
（一）原告自九十一年五月八日起任職被告伍立實業有限公司（下稱伍立公司），擔
      任五股工業區八路二六號工廠之繡補作業操作驗布員，底薪二萬五千七百元加
      上全勤獎金三千元及伙食津貼一千八百元，合計三萬零五百元。因被告伍立公
      司之代表人即被告乙○○在原告受僱時並未給予教育訓練，且對其設置之系爭
      驗布機並未予以妥善保養，致原告於九十一年六月十四日執行驗布工作時已按
      停止鍵欲使機器停止運作將有瑕疵之布料檢出，但系爭捲布機時仍繼續運作，
      原告之右前臂因此遭機器夾入，該機器復未設置其他可使機器停止運作之開關
      ，致原告右前臂受有壓碎性傷害併右大拇指關節骨折，經送署立台北醫院急救
      後再轉至馬偕紀念醫院、財團法人長庚紀念醫院（下稱長庚醫院）救治，嗣於
      九十一年七月一日及同年八月二十七日在國立台灣大學附設醫院（下稱台大醫
      院）進行手術肌腱轉移手術及第二次手術肌腱修補縫合手術，但仍留受一手指
      喪失機能之傷害，已經勞工保險局認定為第十一等級殘廢。被告乙○○上開行
      為已違反勞工安全衛生法第五條第一項第一款、第二項、第六條、第二十三條
      及第二十四條規定，並因此侵害原告之身體權及健康權，自應依民法第一百八
      十四條第一項前段及第二項規定負損害賠償責任，被告伍立公司應依民法第二
      十八條規定與被告楊伍憲連帶負損害賠償責任。原告因上開傷害自九十一年六
      月十四日起至九十二年六月十八日止共支出醫療費用一萬四千九百二十五元；
      購買生活輔助器材支出三千八百元；又原告仍留有第十一等級殘廢，受有工作
      能力減少百分之三八‧四五之傷害，自九十二年六月十八日原告被診斷為殘廢
      時起計至六十五歲退休，工作時間為十四年，以每月二萬五千七百元計算再依
      霍夫曼計算式扣除中間利息，核原告所受勞動能力減少之損害為一百二十三萬
      四千三百四十五元（每月薪資25700×月數12×勞動能力減損0.3845×霍夫曼
      係數10.00000000=0000000）。此外，原告因受有上開傷害，致處理日常生活
      常有不便，且已不能從事原來繡補工作，被告應賠償原告精神上損害二十萬元
      。
（二）又原告因上開職業災害而致傷害及殘廢，遂向勞工保險局申請勞工保險職業災
      害給付，發現被告伍立公司竟未為原告投保勞工保險，使原告不能請領勞工保
      險之職業傷害傷害補償費及殘廢補償，被告應依勞工保險條例第七十二條規定
      賠償依勞工保險條例第三十六條規定以平均月投保薪資之半數計付一年之傷害
      補償費十八萬三千元（薪資30500×1/2×月份12=183000），及依勞工保險條
      例第五十四條規定給付殘廢補償二十四萬四千元（薪資30500×1/30×日數
      240=244000），扣除被告已給付以原告底薪二萬五千七百元計算三個月薪資計
      七萬七千一百元作為賠償後，被告伍立公司此部分應賠償之金額為三十四萬九
      千九百元（傷害補償費183000+000000-00000=349900），被告乙○○應依民法
      第二十八條規定負連帶賠償責任。合計被告應連帶賠償原告之金額為一百八十
      六萬五千四百零八元。
（三）原告從事繡補工作雖有相當長之時間，但原告係自受僱被告伍立公司後始開始
      使用系爭捲布機。系爭捲布機雖有設置正轉、停止及反轉操作鍵，但原告之手
      遭機器夾入時看不到操作鍵而未能使機器停止，至設在機器左上方之操作鍵，
      因原告根本無法觸及，自無法使用該操作鍵使機器停止。
三、 證據：提出公司基本資料查詢單、各類所得扣繳憑單、台大醫院九十一年八月
     二十七日診斷證明書、兩造九十一年十一月二十六日協調申請書、勞資爭議協
     調會議紀錄、勞工保險局九十二年八月十一日保給殘字第０九二一０二０一一
     ００號函各乙份、統一發票二份、照片九張、台大醫院醫療單十三份為證。
乙、被告方面：
一、聲明：
（一）原告之訴及假執行之聲請均駁回。
（二）如受不利判決，願預供擔保請准宣告免為假執行。
二、陳述：
（一）原告於系爭事故發生當時即九十一年六月十四日係以台北縣糕餅工會為投保單
      位投保勞工保險，被告伍立公司自不能為原告重複投保勞工保險。縱被告伍立
      公司有應為原告投保勞工保險之義務，但辦理勞工保險事宜並非被告乙○○之
      業務範圍，並無民法第二十八條規定之適用。
（二）原告從事繡補工作已有十餘年經驗，故原告對系爭捲布機之操作方法及作業程
      序已經充分瞭解熟稔，嗣原告於九十一年五月間任職被告伍立公司，被告亦對
      原告安排教育訓練。原告之所以於九十一年六月十四日受到上開傷害，係因原
      告操作機器不慎方使其右前臂夾入系爭捲布機中，系爭捲布機並無原告主張之
      機器設備瑕疵。此外，系爭捲布機其主要之操作鍵包括正轉、停止、反轉、及
      自動送布與捲布設備，關於上開三項正轉、停止、反轉操作鍵，在原告站立處
      之正下方及左邊均有設置，並於左上方左手可及之處設置一電源關閉鍵，故原
      告在其右前臂遭機器夾入後，自可使用該操作鍵使機器停止運作。
（三）縱認被告應負侵權行為損害賠償責任，但原告請求勞動能力減少部分之損害，
      應以行政院八十六年十月十六日所調整之每月一萬五千八百四十元、每日五百
      二十八元、每小時六十六元為計算標準。再原告所受第十一等級殘廢之傷害，
      僅係一手拇指喪失機能，但原告從事繡補工作並非僅依靠拇指，而係兩手各指
      皆須動作，故原告並未喪失繡補能力，且原告除繡補工作外，尚可從事其他工
      作獲取工作收入，是原告以全額薪資即每月二萬五千七百元作為計算其勞動能
      力減少之基礎，自不合理。再原告請求之精神上損害賠償部分，原告既未證明
      其確實因此受有損害，被告自無賠償義務。又原告就其使用系爭捲布機不當所
      造成之上開傷害，亦應負與有過失責任。
三、證據：提出履歷表、合約書、應受帳款明細、操作手冊各乙份、機器照片十一張
    為證。
    理    由
一、本件原告經合法通知，未於最後言詞辯論期日到場，核無民事訴訟法第三百八十
    六條所列各款情形，爰依被告之聲請，由其一造辯論而為判決。
二、本件原告起訴主張：原告自九十一年五月八日起任職被告伍立公司，擔任五股工
    業區八路二六號工廠之繡補作業操作驗布員，因被告伍立公司之代表人即被告乙
    ○○在原告受僱時並未施予教育訓練，且對其設置之系爭驗布機未予以妥善保養
    ，致原告於九十一年六月十四日執行驗布工作時已按停止鍵欲將有瑕疵之布料檢
    出但該機器仍繼續運作，並將原告之右前臂夾入，該機器復未設置其他停止開關
    可使系爭驗布機停止運作，致原告右手前臂受有壓碎性傷害併右大拇指關節骨折
    ，留有一手指喪失機能之傷害，被告楊憲武違反勞工安全衛生法第五條第一項第
    一款、第二項、第六條、第二十三條及第二十四條規定，侵害原告之身體權及健
    康權，被告乙○○應依民法第一百八十四條前段、第一百八十四條第二項規定賠
    償原告支出之醫療費用一萬四千九百二十五元、生活輔助器材支出三千八百元、
    勞動能力減少之損害一百二十三萬四千三百四十五元，被告伍立公司應依民法第
    二十八條規定連帶負賠償責任。又被告伍立公司未為原告投保勞工保險，自應依
    勞工保險條例第七十二條規定賠償原告可領取之勞工保險傷害補償費十八萬三千
    元及殘廢給付二十四萬四千元，扣除被告應給付未投保勞工保險之賠償七萬七千
    一百元後，尚積欠原告一百八十六萬五千四百零八元，被告乙○○應依民法第二
    十八條規定負連帶賠償責任等情。爰求為命被告給付一百八十六萬五千四百零八
    元，及自起訴狀繕本送達翌日即九十二年九月十七日起至清償日止，按週年利率
    百分之五計付法定遲延利息之判決。
    被告則以：原告於系爭事故發生時仍以台北縣糕餅工會為投保單位投保勞工保險
    ，被告伍立公司自不得為原告投保勞工保險。再原告從事繡補工作已有十餘年經
    驗，對相關作業程序甚為熟稔，被告伍立公司亦為原告安排教育訓練，原告
    右前臂之所以遭系爭捲布機夾入，係因原告操作不慎所致，且系爭捲布機已分別
    在三個不同位置設置停止鍵，原告於右前臂遭捲布機夾入後，可使用其左手操作
    該停止鍵使系爭機器停止運作，被告乙○○並無何應負損害賠償責任之處，被告
    伍立公司亦毋庸依民法第二十八條規定負侵權行為損害賠償責任。縱認被告應負
    損害賠償責任，但原告請求勞動能力減少損害部分，應以行政院八十六年十月十
    六日所調整每月一萬五千八百四十元之基本工資計算；且原告所受之第十一等級
    殘廢傷害，僅係一手拇指喪失機能，然此對原告之繡補能力並無影響，且原告除
    繡補工作外，仍可從事其他工作獲取收入，故原告以每月薪資之全部二萬五千七
    百元作為計算基礎，自不合理。又原告請求之精神上損害賠償部分，並未證明其
    確有受到損害。且原告就其操作系爭捲布機不當所生之上開傷害，應負與有過失
    責任等語，資為抗辯。
三、原告主張其自九十一年五月八日起任職被告伍立公司，擔任五股工業區八路二六
    號工廠之繡補作業操作驗布員，每月底薪二萬五千百元加上全勤獎金三千元及伙
    食津貼一千八百元，合計三萬零五百元。被告伍立公司並未為原告投保勞工保險
    。原告於九十一年六月十八日操作系爭捲布機時，其右前臂遭系爭捲布機捲入，
    受有右前臂壓碎性受傷併右大拇指關節骨折，留有一手指喪失機能之傷害，經勞
    工保險局認定該當勞工保險殘廢給付標準表第十一等級之事實，業據提出台大醫
    院診斷書、勞工保險局九十二年八月十一日保給殘字第０九二一０二０一一００
    號函、勞工保險殘廢診斷書各乙份為證（見本院九十二年度北勞調字第一一九號
    卷第七頁、第十頁至第十二頁），並為被告所不爭，堪信為真實。至原告主張被
    告應賠償其未投保勞工保險及侵權行為之損害，則為被告所否認，並以前開情詞
    置辯。經查：
（一）按年滿十五歲以上，六十歲以下，受僱於僱用員工五人以上之工廠、公司、行
      號、新聞、文化、公益及工作事業之員工，應以其雇主為投保單位，全部參加
      勞工保險。至無一定雇主或自營作業而參加職業工會之勞工，始得由其所屬職
      業工會申報參加勞工保險（勞工保險條例第六條第一項第一款至第三款、第七
      款規定參照）。又符合第六條規定之勞工，各投保單位應於其所屬勞工到職、
      入會、到訓、離職、退會、結訓之當日，列表通知保險人（勞工保險局）；其
      保險效力之開始或停止，均自應為通知之當日起算，但投保單位非於勞工到職
      、入會、到訓之當日列表通知保險人者，其保險效力之開始，均自通知之翌日
      起算（勞工保險條例第十一條規定參照）。故勞工保險之加、退保係採申報制
      度，各投保單位應於所屬勞工到（離）職當日申報其加（退）保始為適法，在
      該勞工已在職業工會投保尚未退保之情況下，亦無不同，勞工保險允許被保險
      人同時以事業單位及職業工會為投保單位參加勞工保險（見本院卷第一０九頁
      至第一一０頁之勞工保險局九十三年一月七日保承新字第０九二一０五一二０
      二０號函）。原告既自九十一年五月八日起即受僱被告伍立公司，則被告伍立
      公司於原告受僱當時即應為原告投保勞工保險，不因原告是否尚以職業工會為
      投保單位投保勞工保險而有差異。被告以原告受僱被告伍立公司仍以台北縣糕
      餅工會為投保單位投保勞工保險，故其不能為原告投保勞工保險云云，自不足
      取。
（二）次按投保單位不依本條例之規定辦理投保手續者，勞工因此所受之損失，應由
      投保單位依勞工保險條例規定之給付標準賠償之，勞工保險條例第七十二條第
      一項定有明文。被告伍立公司既應於到職時即為原告投保勞工保險，但卻始終
      未為之，被告伍立公司自應依勞工保險條例第七十二條第一項規定依勞工保險
      條例所定之給付標準賠償原告。又勞工保險條例所規定之職業災害，係指被保
      險人因執行職務而致傷病而言（勞工保險條例第三十四條第二項授權中央主管
      機關所定之勞工保險被保險人因執行職務而致傷病審查準則第二條規參照）。
      查原告於九十一年六月十四日執行繡補工作操作系爭捲布機時，右前臂遭機器
      夾入，致原告右前臂受到壓碎性受傷併右大拇指關節骨折，經勞工保險局認定
      該當勞工保險殘廢給付標準表第十一等級之殘廢級數，已如前述，原告所受上
      開傷害，自屬因執行職務所致之傷病，該當勞工保險條例所規定之職業災害。
      次按被保險人因執行職務而致傷害或職業病不能工作，以致未能取得原有薪資
      ，正在治療中者，自不能工作之第四日起，發給職業傷害補償費或職業病補償
      費；職業傷害補償費及職業病補償費，如經過一年尚未痊癒者，其職業傷害或
      職業病補償費減為平均月投保薪資之半數，但以一年為限（勞工保險條例第三
      十四條、第三十六條規定參照）。原告主張所受上開傷害經治療一年後仍未痊
      癒，且原告平均月投保薪資為三萬零五百元，均為被告所不爭，則依勞工保險
      條例規定原告可請領之傷害補償費為十八萬三千元（平均月投保薪資30500×
      半數1/2×十二個月12=183000），亦為被告所不爭（見本院卷第一三０頁）。
      又被保險人因職業傷害或罹患職業病，經治療終止後，如身體遺存障害，適合
      殘廢給付標準表規定之項目，並經保險人自設或特約醫院診斷為永久殘廢者，
      依同表規定之殘廢等級及給付標準，增給百分之五十，一次請領殘廢補償（勞
      工保險條例第五十四條規定參照）。查原告右前臂遭系爭捲布機夾入受有右前
      臂壓碎性併右大拇指關節骨折之傷害，使原告之一手指喪失機能，殘廢程度該
      當勞工保險殘廢給付標準表第一０二項第十一等級，應給付之職業傷害殘廢補
      償為二百四十日平均日投保薪資。而原告之月投保薪資為三萬零五百元，已如
      前述，則原告依勞工保險條例領取之職業傷害殘廢補償之金額為二十四萬四千
      元（平均月投保薪資30500×1/30×補償日數240=243999.9，小數點以下四捨
      五入）。
（三）從而，被告伍立公司於原告九十一年五月八日任職後，並未為原告投保勞工保
      險，被告伍立公司應賠償原告依勞工保險條例可領取之職業傷害補償費及職業
      傷害殘廢補償合計四十二萬七千元（傷害補償費183000殘廢補償
      +244000=427000），扣除被告已給付原告之七萬七千一百元後，被告伍立公司
      應依勞工保險條例第七十二條第一項規定賠償原告三十四萬九千九百元（應賠
      償427000-已賠償77100=349900）。至原告依民法第二十八條規定主張被告乙
      ○○應就被告伍立公司所負之此部分責任負連帶賠償云云，惟按民法第二十八
      條所謂法人對於董事或其他有代表權人，因執行職務所加於他人之損害，與該
      行為人連帶負賠償之責任，係指該法人之董事或其他有代表權人因執行職務所
      加於他人之損害（最高法院四十八年台上字第一五０一號判例意旨參照），但
      本件係被告伍立公司未依勞工保險條例為原告投保勞工保險，自與民法第二十
      八條所規定之法人之董事及其他有代表權人因執行職務加損害於他人不同，原
      告此部分主張，自不足取。
（四）再原告主張被告乙○○對系爭捲布機未妥善保護，致該捲布機之設備有瑕疵，
      違反勞工安全衛生法第六條規定云云，惟為被告所否認，原告就此復不能舉證
      證明，自不足取。次按勞工安全衛生法第二十三條第一項及第二十四條固分別
      規定雇主對勞工應施以從事工作及預防災變所必要之安全衛生教育、訓練；雇
      主應負責宣導勞工安全衛生法及有關安全衛生之規定，使勞工周知。惟查原告
      業已陳稱：其知悉系爭捲布機設有正轉、反轉及停止三個操作鍵，且驗布發現
      布料有瑕疵時應將機器停止運作等語（見本院卷第六一頁、第一一九頁），並
      稱：原告右前臂遭系爭捲布機夾入時，亦應將機器停止運作等語（見本院卷第
      六一頁），兩造對此為系爭捲布機正確之操作方式並未爭執。可見原告已經知
      悉如何操作系爭捲布機，及手臂遭機器夾入時應如何處理，堪認被告乙○○已
      對原告施予安全衛生教育訓練。原告主張被告乙○○未為其安排教育訓練，違
      反勞工安全衛生法第二十三條及第二十四條規定，自不足取。再查系爭捲布機
      之長度為二百五十八公分（見本院卷第九十二頁背面之系爭捲布機操作說明及
      使用手冊），再觀之卷附之系爭捲布機照片可知，在該機器之中間即原告站立
      之正下方處設有正轉、反轉及停止之開關外，另在操作者左手邊及左上方各設
      有一停止操作鍵，原告之右手夾傷處之高度約在原告腰部，該處距離設於原告
      站立處下方及左方約僅三十公分至四十公分（見本院卷第一０四頁及第一０五
      頁、第一二四頁之照片），而原告之身高為一百五十四公分（見本院卷第四六
      頁之原告履歷表），則原告手臂張開之距離亦應為一百五十四公分，故原告之
      右前臂遭系爭捲布機捲入時，應可使用其左手使用設置在其站立處正下方及左
      手邊所分別設置之停止鍵，使系爭捲布機停止運作。原告主張其右前臂遭系爭
      捲布機夾入時，該機器並無可使其停止運作之設備云云，自不足取。
四、綜上所述，原告依勞工保險條例第七十二條規定，請求被告伍立公司給付三十四
    萬九千九百元，及自起訴狀繕本送達翌日即九十二年十一月六日起至清償日止，
    按週年利率百分之五計算之法定遲延利息，洵屬有據，應予准許。至原告其餘請
    求，則屬無據，不應准許。
五、本判決所命被告伍立公司給付部分，未逾五十萬元，依民事訴訟法第三百八十九
    條第一項第五款規定，應依職權宣告假執行，但被告陳明願供擔保請准宣告免為
    假執行，經核合於法律規定，爰酌定相當之擔保金宣告之。至原告其餘假執行之
    聲請，因訴之駁回而失所依據，不予准許。
六、兩造其餘主張陳述及所提之證據，經本院審酌後，認均不足以影響本判決之結果
    ，均毋庸再予論述，附此敘明。
七、據上論結，原告之訴為一部有理由，一部無理由，依民事訴訟法第三百八十五條
    第一項前段、第七十九條、第三百八十九條第五款、第三百九十二條第二項，判
    決如主文。
中　　　華　　　民　　　國　　九十三　　年　　　二　　　月　　二十五　　日
                                          台灣台北地方法院勞工法庭
                                              法      官  　黃書苑
右為正本係照原本作成。
如對本判決上訴，須於判決送達後二十日之不變期間內，向本院提出上訴狀。
中　    　華　　民　　　國　　九十三　　年　　　二　　　月　　二十五　　日
                                              書  記  官    趙郁涵
